【裁判字號】    98,訴,30
【裁判日期】    980219
【裁判案由】    強盜
【裁判全文】
臺灣士林地方法院刑事判決                98年度訴字第30號
公  訴  人  臺灣士林地方法院檢察署檢察官
被      告  乙○○
指定辯護人  本院公設辯護人甲○○
上列被告因強盜案件，經檢察官提起公訴（97年度偵字第16512
號），本院判決如下：
    主  文
乙○○犯攜帶兇器強盜罪，累犯，處有期徒刑柒年陸月。扣案水
果刀壹把沒收。
    事  實
一、乙○○前因犯違反職役職責罪，經國防部南部地方軍事法院
    判決處有期徒刑2 年8 月確定，於民國96年7 月16日執行完
    畢出監。詎仍不知悔改，因不堪地下錢莊逼債，需款孔急，
    竟意圖為自己不法之所有，於97年12月25日凌晨3 時45分許
    ，攜帶足供兇器使用之水果刀1 把，至臺北市○○區○○路
    35號之統一超商之櫃臺前，亮出預藏之水果刀持於腰際，以
    此方式脅迫令超商店員丙○○打開櫃臺內收銀機，至使丙○
    ○因畏懼自身安危而不能抗拒，依指示打開收銀機，乙○○
    即自行取走收銀機內紙鈔面額新臺幣（下同）500 元1 張、
    面額100 元14張，及50元硬幣2 枚，與櫃臺上香菸2 包得手
    後離去。嗣經丙○○報警處理，經警循線在臺北縣三重市○
    ○○路4 號2 樓之網路咖啡店逮捕乙○○，並扣得強盜所得
    現金後，由其帶同警方前往作案用水果刀丟棄地點取出水果
    刀扣案，始查悉上情。
二、案經丙○○訴由臺北市政府警察局北投分局報告臺灣士林地
    方法院檢察署檢察官偵查起訴。
    理  由
一、被告以外之人於審判外之言詞或書面陳述，除法律有規定者
    外，不得作為證據；又被告以外之人於審判外之陳述，雖不
    符合刑事訴訟法第159條之1至第159條之4之規定，但經當事
    人於審判程序同意作為證據，法院審酌該言詞陳述或書面陳
    述作成時之情況，認為適當者，亦得為證據。當事人、代理
    人或辯護人於法院調查證據時，知有同法第159條第1項不得
    為證據之情形，而未於言詞辯論終結前聲明異議者，視為有
    前項之同意，刑事訴訟法第159條第1項及第159條之5分別定
    有明文。查本判決所引用之供述證據，當事人於本院審判期
    日中均表示無意見而不予爭執，且迄言詞辯論終結前均未聲
    明異議，本院審酌上開證據資料，並無違法不當及證明力明
    顯過低之瑕疵，認為作為證據應屬適當，揆諸前開規定，爰
    逕依刑事訴訟法第159條之5規定，認前揭證據資料均例外有
    證據能力，合先敘明。
二、訊據被告乙○○於警詢、偵查及本院審理時，對於其因受地
    下錢莊逼債，起意於事實欄所載時間、地點，攜帶水果刀至
    統一超商內，取出預藏水果刀持於腰際，供店員丙○○觀看
    後，並脅令丙○○打開櫃臺收銀機，丙○○便依指示打開收
    銀機，由被告自行取走收銀機內金錢及櫃臺上香菸得手等情
    均直承無諱，核與告訴人即被害人丙○○於警詢、偵查及本
    院審理時之證述相符（見偵查卷第4-5 、52-53 頁，本院卷
    第33-37 頁），且與本院於審理期日勘驗超商監視錄影光碟
    所見：被告於作案當時在事實欄所述之統一超商內櫃臺區，
    從左褲袋拿出水果刀，持於腰際，在櫃臺出入口走向店員丙
    ○○，並在收銀機前與之對話後，丙○○即打開收銀機，被
    告以右手自取收銀機內金錢，又查看另一臺收銀機但未取金
    錢後，即行離去，離去前尚從櫃臺後方取走香煙2 包等節亦
    相吻合，有本院勘驗筆錄存卷為憑（見本院卷第43-44 頁）
    ，此外，復有超商監視錄影翻拍照片7 張、被告帶同警方起
    出作案用水果刀照片影本4 張與贓物認領保管單等在卷可稽
    （見偵查卷第28-34 、17-18 、36頁），另有扣案之作案用
    水果刀可資佐證，足認被告首揭述自白之情節為真正，堪以
    採信。又被告在超商櫃臺前，取出預藏於褲袋之水果刀持於
    腰際，雖未指向店員或在彼面前揮舞，但用意在讓店員丙○
    ○見到其持有水果刀等情，已經被告於偵查及本院審理時供
    述明確，依卷附扣案水果刀翻拍照片顯示其刀鋒銳利，刀刃
    部分更長達20公分以上（見偵查卷第12頁），倘持以行兇，
    依一般社會通念，足以對人之生命、身體安全構成威脅，顯
    為兇器無疑，參酌被告自承：伊因需款無方，始起意攜帶水
    果刀至超商犯案；伊取出水果刀後，旋表明要錢並令店員打
    開收銀機表明要錢之情節（見偵查卷第44頁、本院卷第38頁
    ），足徵被告攜帶水果刀於作案時取出持於身際之舉，用意
    就在展示此兇器以令超商店員畏懼至不能抗拒而俾其強盜財
    物；再被告手持足供行兇之刀器迫近超商店員，復嚇令店員
    打開收銀機，且依證人丙○○之證述，以被告當時所站位置
    ，手臂舉起即能碰觸到丙○○（見本院卷第36頁），是倘遇
    超商店員抗拒，被告只需將手中兇器稍加施力揮舞，衡諸常
    情，不論該兇器是否持於被告慣用之手，或被告與店員間身
    高比例究否相當，勢能瞬間輕易加害於店員之生命或身體，
    客觀上已達令人不能抗拒之程度，此由證人丙○○於本院證
    稱：彼看到被告手上拿刀，因害怕才打開收銀機，也因被告
    持刀才認為自己無法與之對抗等語（見本院卷36-37 頁），
    更能佐證。辯護人為被告辯護稱：被告以非慣用之左手持水
    果刀不能施力，又未舉起或揮舞刀子，被害店員乃因慮及超
    商店長交代遇搶劫時先考量自身安全才打開收銀機，並非不
    能抗拒，足見被告犯行不能至使被害人不能抗拒云云，顯與
    事實不符，不足採信。綜上，被告事證明確，犯行堪以認定
    ，應依法論科。
三、查扣案之水果刀1 把，客觀上足對人之生命、身體構成威脅
    ，具有殺傷力，為具有危險性之兇器，已如前述，被告於強
    盜之際攜帶該水果刀為脅迫他人之工具，自具備刑法第321
    條第1 項第3 款之攜帶兇器加重事由。核被告所為，係犯刑
    法第330 條第1 項之攜帶兇器強盜罪。查被告前曾受如事實
    欄所載有期徒刑之執行，有臺灣高等法院被告前案紀錄表存
    卷可考，其於有期徒刑執行完畢後5 年內，故意再犯本件有
    期徒刑以上刑之罪，為累犯，應加重其刑。公訴意旨向本院
    求處被告有期徒刑7 年6 月，本院爰審酌被告經有期徒刑執
    行完畢後，猶不知悔改，且年輕力壯，不思以正當途徑賺取
    金錢，竟持刀進入超商強盜財物，對被害人生命、身體及財
    產安全與社會安寧秩序戕害非輕，惟考量其因向地下錢莊借
    款，不堪逼債壓力，一時失慮，致觸犯加重強盜罪之重典，
    已據被告於本院審理期日陳明，且其犯罪為警查獲後即坦承
    犯行，所盜贓物除香菸2 包外，贓款均已返還被害超商，復
    自承已深知悔悟，態度良好等一切情狀，認公訴人求處之刑
    尚稱允妥，爰量處如主文所示之刑。扣案之水果刀1 把，為
    被告所有，供其犯加重強盜罪所用之物，此經被告供明在卷
    ，爰依刑法第38條第1 項第2 款之規定，併予宣告沒收。
四、至公訴意旨另建請本院：因被告有竊盜前科，又正值青年，
    不思正途工作，因私欲即持刀強盜，對社會治安影響至鉅，
    顯有犯罪習慣，應諭知被告於刑之執行前令入勞動場所強制
    工作云云，固非無見。惟按保安處分係針對受處分人將來之
    危險性所為之處置，以達教化、治療之目的，為刑罰之補充
    制度。我國現行刑法採刑罰與保安處分雙軌制，係在維持行
    為責任之刑罰原則下，為協助行為人再社會化之功能，以及
    改善行為人潛在之危險性格，期能達成根治犯罪原因、預防
    犯罪之特別目的。是保安處分中之強制工作，旨在對嚴重職
    業性犯罪及欠缺正確工作觀念或無正常工作因而犯罪者，強
    制其從事勞動，學習一技之長及正確之謀生觀念，使其日後
    重返社會，能適應社會生活。竊盜犯贓物犯保安處分條例第
    3 條第1 項規定：「18歲以上之竊盜犯、贓物犯，有左列情
    形之一者，「得」於刑之執行前，令入勞動場所強制工作：
    一、有犯罪習慣者。二、以犯竊盜罪或贓物罪為常業者」，
    授權法院「得」依具體情狀決定是否令有竊盜、贓物犯罪習
    慣及以犯竊盜罪、贓物罪為常業之被告入勞動場所強制工作
    ，而非「必」宣告之，即係本於保安處分應受比例原則之規
    範，使保安處分之宣告，與行為人所為行為之嚴重性、行為
    人所表現之危險性及對於行為人未來行為之期待性相當之意
    旨而制定，而由法院視行為人之危險性格，決定應否令入勞
    動處所強制工作，以達預防之目的（最高法院91年度臺上字
    第4625號判決意旨可資參照）。承前所述，被告除曾於91年
    間，因竊盜案件，經臺灣臺北地方法院以91年度簡字第957
    號判決處有期徒刑5 月確定，及本案加重強盜罪外，即無其
    他竊盜犯或贓物犯之前科紀錄，有臺灣高等法院被告前案紀
    錄表在卷可按，被告前次竊盜犯罪距本案犯罪時間相隔數年
    之久，實難據以逕認被告有竊盜之犯罪習慣，況被告本案所
    盜財物金額不高，犯罪後又能坦承犯行，尚知悔悟，是依比
    例原則，綜合其所表現之危險性及對其未來之期待性等情以
    觀，本院因認宣告如主文所示之刑，與被告犯行之處罰已屬
    相當，並足收儆懲之效，尚無另宣告強制工作以預防矯治其
    社會危險性之必要，爰不諭知於刑之執行前令入勞動場所強
    制工作，末以敘明。
據上論斷，應依刑事訴訟法第299 條第1 項前段，刑法第330 條
第1 項、第47條第1項、第38條第1 項第2 款，判決如主文。
本案經檢察官游儒倡到庭執行職務。
中    華    民    國    98    年    2     月    19    日
                  刑事第三庭審判長法  官  杜惠錦
                                  法  官  黃欣怡
                                  法  官  梁哲瑋
以上正本證明與原本無異。
如不服本判決應於收受判決後10日內向本院提出上訴書狀，並應
敘述具體理由；其未敘述上訴理由者，應於上訴期間屆滿後20日
內向本院補提理由書 (均須按他造當事人之人數附繕本)「 切勿
逕送上級法院」。
                                  書記官  陳玉瓊
中    華    民    國    98    年    2     月    19    日
附錄本案論罪科刑法條之依據：
刑法第330條第1項
（加重強盜罪）
犯強盜罪而有第 321 條第 1 項各款情形之一者，處 7 年以上有
期徒刑。


司法院資訊處製作；財團法人民間司法改革基金會備份。
